臺灣新北地方法院民事裁定
111年度抗字第198號
抗  告  人  馬志臣  


                      送達代收人  陳麗玲  住○○市○○區○○路0段000號
相  對  人  張靜如  

上列當事人間聲請本票裁定事件，抗告人對於中華民國111年10
月3日本院111年度司票字第6887號裁定提起抗告，本院裁定如下
：
    主      文
抗告駁回。
抗告程序費用新臺幣壹仟元由抗告人負擔。
    理      由
一、抗告意旨略以：相對人自系爭本票到期日即民國111年8月15
    日後，並無與伊聯繫，足徵相對人佯稱已於到期日後為提示
    ，並非屬實，故相對人並未向伊為提示及催討，原裁定不察
    而裁定准許相對人強制執行，實非適法。伊並未積欠相對人
    任何債務，相對人乃於111年8月間脅迫伊簽下本票，伊自得
    拒付系爭票款，相對人仍持系爭本票向鈞院作成本票裁定，
    並據此向伊為強制執行，將使伊受有票款債務之不利益，爰
    提起抗告等語。
二、按執票人向本票發票人行使追索權時，得聲請法院裁定後強
    制執行，票據法第123條定有明文。又本票執票人依上列規
    定，聲請法院裁定許可對發票人強制執行，係屬非訟事件，
    此項聲請之裁定及抗告法院之裁定，僅依非訟事件程序，以
    審查強制執行許可與否（即就本票形式上之要件是否具備予
    以審查為已足），並無確定實體上法律關係存否之效力，如
    發票人就票據債務之存否有爭執時，應由發票人提起確認之
    訴，以資解決（最高法院56年台抗字第714號、57年台抗字
    第76號判例意旨參照）。
三、經查：
  ㈠相對人主張其執有抗告人簽發如原裁定（即本院111年度司票
    字第6887號裁定）所示之本票3紙，並免除作成拒絕證書，
    詎屆期提示尚有如原裁定主文所示之本金依序為新臺幣（下
    同）250萬元、500萬元、500萬元及利息未獲付款，依票據
    法第123條聲請裁定許可強制執行等情，已據提出本票6紙為
    證，原裁定予以准許，即無不合。
  ㈡按本件本票既載明免除作成拒絕證書，則執票人（即再抗告
    人）聲請裁定准予強制執行時，自毋庸提出已為付款提示之
    證據。且本票執票人依票據法第一百二十三條規定向本票發
    票人行使追索權，聲請法院裁定准予強制執行，係屬非訟事
    件，對於此項聲請所為裁定，僅依非訟事件程序，就本票形
    式上之要件是否具備予以審查為已足。相對人尚郁公司等如
    主張再抗告人未為提示，依票據法第一百二十四條準用同法
    第九十五條但書之規定，應由其負舉證之責（最高法院84年
    度台抗字第22號裁定意旨參照）。本件抗告人既主張相對人
    未為提示，則依票據法第124條準用同法第95條但書之規定
    ，應由其負舉證之責。惟抗告人並未就其主張之事實舉證以
    實其說，是抗告人之上列主張，即屬無據，尚無可採。又本
    件抗告人是否負有上列250萬元、500萬元、500萬元本息之
    債務？上列本票是否係遭脅迫而簽發？均涉及上列本票之債
    權是否存在？抗告人之抗辯，仍須就票據法律關係為實質之
    審查始能判斷，則依上列說明，應由抗告人另行提起訴訟，
    以資解決，本件非訟程序既不得加以審究，仍應為許可強制
    執行之裁定。從而，抗告意旨指摘原裁定不當，求予廢棄，
    為無理由，應予駁回。
四、據上論結，本件抗告為無理由，爰裁定如主文。
中　　華　　民　　國　　111 　年　　11　　月　　30　　日
                  民事第三庭    法  官  楊千儀
正本係照原本作成。
如不服本裁定，僅得於收受本裁定正本送達後10日內，以適用法
規顯有錯誤為理由，向本院提出再抗告狀（須按對造人數添具繕
本及繳納再抗告裁判費新臺幣1,000元）。
中　　華　　民　　國　　111 　年　　11　　月　　30　　日
                                 書記官 李育真